【裁判字號】    90,上易,2902
【裁判日期】    901023
【裁判案由】    重利
【裁判全文】
臺灣高等法院刑事判決                            九十年度上易字第二九二號
    上  訴  人  臺灣新竹地方法院檢察署檢察官
    被      告  甲○○
                乙○○
    右  一  人
    選任辯護人  張堂歆
右上訴人因被告重利案件，不服臺灣新竹地方法院九十年度易字第二七號，中華民國
九十年七月五日第一審判決（起訴案號：臺灣新竹地方法院檢察署八十八年度偵字第
八三四二號、八十九年度偵字第五二九號）提起上訴，本院判決如左：
    主  文
上訴駁回。
    理  由
一、本案經本院審理結果，認第一審判決對被告甲○○、乙○○為無罪之諭知，核無
    不當，應予維持，並引用第一審判決書記載之證據及理由（如附件）。
二、檢察官上訴意旨略以：被告趁被害人急需現款之情形下，要被害人以信用卡刷卡
    之方式購買其所指定之貨物，再以低價購入該物品，實際上被害人係以刷卡之方
    式取得被告所交付之金錢，並未取得所消費購買之貨物，則被告自係趁被害人急
    迫輕率之情形，而貸與其金錢無誤。另被告二人本身無經營菸酒之買賣，僅因其
    有銷售之管道，乃透過該管道而取得利益，此恰為被告取得利益之方式而已。原
    審僅從形式上認被告與被害人間係買賣關係，未就實質觀察，逕認本件與重利罪
    之行為要件不符，自嫌率斷云云。
三、按刑法之重利罪，係以行為人乘他人急迫、輕率或無經驗，貸以金錢或其他物品
    ，而取得與原本顯不相當之重利為構成要件。其中所謂「貸以金錢或其他物品」
    ，係指民法之消費借貸而言。亦即當事人約定一方移轉金錢或其他物品之所有權
    於他方，他方則以同種類、品質、數量之物品返還，並約定利息或其他報酬之契
    約。而本件被告係以持卡之被害人丙○○刷卡購買新台幣（以下同）四十萬零四
    百元之啤酒提貨單後，再以九成之金額即三十六萬零四百元，向被害人購買啤酒
    提貨單轉售圖利，並非貸與被害人金錢，此由被告與被害人之交易過程並無消費
    借貸及利息之約定，即足知之。雖被告係乘他人急迫之際，以賤價「購入」持卡
    消費之被害人刷卡所購之啤酒提貨單，以便轉售博取厚利，惟此與刑法第三百四
    十四條所規定之「貸」以金錢或其他物品，而獲得與「原本」顯不相當之「重利
    」之構成要件並不相符，被告以低價所購之啤酒提貨單，再以高價賣出，縱然獲
    有價差之利益，該價差亦非刑法重利罪所規範之「利息」，自無構成刑法重利罪
    之可言。按諸「罪刑法定」之原則，檢察官之上訴非有理由，應予駁回。
據上論結，應依刑事訴訟法第三百七十三條、第三百六十八條，判決如主文。
本案經檢察官彭坤業到庭執行職務。
中      華      民      國    九十      年      十      月   二十三     日
                              臺灣高等法院刑事第四庭
                                  審判長法  官  蔡  永  昌
                                        法  官  陳  榮  和
                                        法  官  徐  昌  錦
右正本證明與原本無異。
不得上訴。
                                        書記官  吳  金  來
中      華      民      國    九十      年      十      月    二十五    日


司法院資訊處製作；財團法人民間司法改革基金會備份。
